臺灣新北地方法院板橋簡易庭小額民事判決
111年度板小字第3102號
原      告  徐章傑  
被      告  賴水茂  
上列當事人間請求侵權行為損害賠償事件，本院於民國111年10
月6日言詞辯論終結，判決如下：
    主      文
被告應給付原告新臺幣壹萬零壹佰肆拾元，及自民國一百一十一
年七月三十一日起至清償日止，按週年利率百分之五計算之利息
。
原告其餘之訴駁回。
訴訟費用新臺幣壹仟元，由被告負擔新臺幣伍佰玖拾伍元，餘由
原告負擔。
本判決原告勝訴部分得假執行。
原告其餘假執行之聲請駁回。
    事實及理由
一、原告主張：
    被告於民國111年6月12日4時9分許，駕駛車牌號碼000-0000
    號營業小客車，行經新北市板橋區中山路1段與重慶路口時
    ，因未注意車前狀況，而追撞前方由原告所有並駕駛欲左轉
    彎之車牌號碼000-0000號營業小客車（下稱系爭車輛），致
    系爭車輛毀損，原告為此支出車輛修復費用新臺幣（下同）
    1萬元（含零件4,311元、工資5,689元），受有車輛修復費
    用1萬元、單日無法工作之營業損失2,044元及精神慰撫金5,
    000元，共計17,044元。爰依民法第184條第1項前段、第2項
    、第191條之2之規定，請求被告負損害賠償責任。並聲明：
    ㈠被告應給付原告17,044元，及自起訴狀繕本送達翌日起算
    至清償日止，按週年利率百分之5計算之利息。㈡願供擔保請
    准宣告假執行。
二、被告則以：
　　被告認為雙方都有肇事責任，本件係原告駕駛系爭車輛在還
    沒經過中心點的時候就轉彎導致被告反應不及，且撞擊時只
    有擦撞，板金、後保險桿也都是沒有遭破壞的傷痕，只有左
    保險桿的小擦傷，並不需要更換保險桿，原告請求金額過高
    ，單日工資及精神賠償也不合理等語，資為抗辯。並聲明：
    原告之訴駁回。
三、法院之判斷：
  ㈠原告主張被告於111年6月12日4時9分許，駕駛車牌號碼000-0
    000號營業小客車，行經新北市板橋區中山路1段與重慶路口
    時，因未注意車前狀況，而追撞前方由原告所有並駕駛之系
    爭車輛，致系爭車輛毀損之事實，業據其提出新北市政府警
    察局交通大隊板橋分隊道路交通事故當事人登記聯單、桃苗
    汽車股份有限公司桃鶯服務廠提出之桃苗汽車服務明細表、
    車損照片、統一發票等件為證，並據本院依職權調閱新北市
    政府警察局板橋分局道路交通事故調查卷宗，核閱屬實，被
    告對於前開證據之形式真正並不爭執，亦不爭執其就前開行
    車事故負有肇事責任，然爭執原告所請，並以前揭情詞置辯
    。
  ㈡按因故意或過失，不法侵害他人之權利者，負損害賠償責任
    ；汽車、機車或其他非依軌道行駛之動力車輛，在使用中加
    損害於他人者，駕駛人應賠償因此所生之損害，但於防止損
    害之發生，已盡相當之注意者，不在此限；為民法第184條
    第1項前段、第191條之2所明定。本件原告主張之事實，業
    據其提出前開證據為憑，並有新北市政府警察局板橋分局道
    路交通事故調查卷宗在卷可佐，被告就其負有肇事因素乙情
    亦不爭執，則原告主張被告應負侵權行為損害賠償之責，自
    屬有據。
  ㈢被告應給付之損害賠償額為若干？　　
  　⒈系爭車輛維修費：
　　　⑴按物被毀損時，被害人除得依民法第196條請求賠償外，
        並不排除民法第213條至第215條之適用。依民法第196
        條請求賠償物被毀損所減少之價額，得以修復費用為估
        定之標準，但以必要者為限（例如：修理材料以新品換
        舊品，應予折舊）。被害人如能證明其物因毀損所減少
        之價額，超過必要之修復費用時，就其差額，仍得請求
        賠償【最高法院77年度第9次民事庭會議決議㈠可資參照
        】。
　　　⑵查，系爭車輛修復費用為10,000元（含零件4,311元、工
        資55,689元），有前揭桃苗汽車服務明細表及統一發票
        存卷可參，惟該修復費用之零件係以新品更換舊品，則
        應扣除折舊後計算其損害。復依行政院財政部發布之「
        固定資產耐用年數表」規定，計程車其耐用年數為4年
        ，依定率遞減法每年折舊千分之438，另依營利事業所
        得稅查核準則第95條第6項規定「固定資產提列折舊採
        用定率遞減法者，以1年為計算單位，其使用期間未滿1
        年者，按實際使用之月數相當於全年之比例計算之，不
        滿1月者，以1月計」，其最後1年之折舊額，加歷年折
        舊累計額，其總和不得超過該資產成本原額10分之9。
        準此，系爭車輛係於104年3月出廠，有系爭車輛行車執
        照影本在卷足憑（見本院卷第67頁），至本件事故發生
        之111年6月12日，系爭車輛之實際使用年數已逾4年，
        惟原告前於110年10月4日曾更換後保險桿，有其提出之
        國都汽車股份有限公司士林服務廠估價單及信用卡簽單
        附卷可參（見本院卷第17頁），是原告就後保險桿部分
        之使用期間為9月（即自110年10月4日起至111年6月12
        日止），從而，原告就後保險桿部分之相關零件更換費
        用合計為3,456元、保險桿以外之右後輪弧內襯墊855元
        ，依其使用期間9月、逾4年計算折舊，分別得請求金額
        應以2,321元（計算式如附表）、86元（計算式：855×1
        /10＝86，小數點後四捨五入），加計無須折舊之工資5,
        689元，則原告所得請求系爭車輛修復費用為8,096元（
        計算式：2,321+86+5,689＝8,096）。
　　　⑶至被告固辯稱原告請求賠償金額過高，惟本院審酌原告
        所提出之桃苗汽車服務明細表，其上所載維修項目與卷
        附現場照片顯示之受損位置相當，且系爭車輛交由與兩
        造無利害關係之車廠估價核定維修項目，維修項目亦無
        不合理之處，堪認該估價單之修理項目均具有修復之必
        要性，且屬合理，被告空言辯稱估價單修繕費用過高，
        惟未提出任何證據佐證之，洵不足採。
　　⒉精神慰撫金：
　　　按不法侵害他人之身體、健康、名譽、自由、信用、隱私
      、貞操，或不法侵害其他人格法益而情節重大者，被害人
      雖非財產上之損害，亦得請求賠償相當之金額，此觀民法
      第195條第1項前段之規定即明。從而，侵權行為之被害人
      欲請求加害人賠償其非財產上之損害（即精神慰撫金），
      應以人格權受不法侵害為前提，如僅財產權受侵害，自無
      從依前揭規定請求非財產上損害賠償。查原告固請求精神
      慰撫金，惟其既未能舉證證明其因本件事故受有何身體傷
      害或其他人格權之不法侵害，則本件純屬因財產權受有侵
      害，尚難認有何人格權受侵害之情形，故原告此部分請求
      ，於法未合，自難准許。
　　⒊營業損失：
　　　原告主張其駕駛計程車為業，原告因此受有單日營業損失
      2,044元乙情，業據提出桃苗汽車服務明細表及月報表等
      件為憑，依原告所提出自110年6月至111月5月間之月報表
      （見本院卷第43頁），原告單月營收分別為3,850元、1,5
      80元、31,710元、15,150元、76,710元、93,075元、120,
      300元、94,830元、89,025元、89,375元、67,910元、57,
      060元，則該段期間原告每月營收平均約為61,715元（計
      算式：【3,850+1,580+31,710+15,150+76,710+93,075+12
      0,300+94,830+89,025+89,375+67,910+57,060】/12＝61,7
      15，小數點後四捨五入），相當於單日營收約2,057元（
      計算式：61,715/30＝2,057，小數點後四捨五入），又前
      開桃苗汽車服務明細表顯示原告於111年6月20日將系爭車
      輛送請維修（見本院卷第23頁），則原告請求單日因車輛
      維修所致之營業損失2,044元，應屬有據。
　　⒋從而，本件原告所得請求之損害賠償數額為10,140元（計
      算式：8,096+2,044＝10,140）。　
  ㈣被告抗辯原告與有過失，是否可採？
  　⒈按損害之發生或擴大，被害人與有過失者，法院得減輕賠
      償金額，或免除之，民法第217條第1項定有明文。次按當
      事人主張有利於己之事實者，就其事實有舉證之責任，民
      事訴訟法第277條本文亦有明文。
　　⒉被告固抗辯原告有左轉前並未切換至車道內側，未待至交
      岔路口中心處再行左轉之過失，惟本件事故發生時，被告
      所駕駛之車輛與系爭車輛均為同向欲左轉至新北市板橋區
      中山路1段之車輛，此觀諸道路交通事故現場圖及道路交
      通事故照片即明（見本院卷第75、78至79頁），另參酌被
      告於警方初步調查時表示「我沿重慶路左轉，前車未到中
      山路口轉彎，前車車輛車身高，所以看不到前車狀況，他
      又緊急煞車…」（見本院卷第77頁），是本件行車事故之
      發生原因實係因被告未注意車前狀況，亦未與前車保持安
      全車距所致，原告縱有尚未行至交岔路口轉彎之狀況，亦
      與本件行車事故之發生無相當因果關係，被告復未進一步
      舉證以實其說，則被告抗辯原告與有過失乙節，尚難採認
      。
  ㈤末按遲延之債務，以支付金錢為標的者，債權人得請求依法
    定利率計算之遲延利息。給付無確定期限者，債務人於債權
    人得請求時，經其催告而未為給付，自受催告時起，負遲延
    責任。其經債權人起訴而送達訴狀，或依督促程序送達支付
    命令，或為其他相類之行為者，與催告有同一之效力。應付
    利息之債務，其利率未經約定，亦無法律可據者，週年利率
    為百分之5，民法第233條第1項、第229條第2項及第203條分
    別定有明文。本件原告請求被告給付之損害賠償，係以支付
    金錢為標的，且無確定期限，故原告請求被告給付自起訴狀
    繕本送達翌日即111年7月31日起至清償日止，按週年利率百
    分之5計算之利息，併應准許。
四、綜上所述，原告依民法第184條第1項前段、第191條之2本文
    之規定，請求如主文第1項所示，為有理由，應予准許。逾
    此範圍之請求，則無理由，應予駁回。
五、本件原告勝訴部分係適用小額訴訟程序所為被告敗訴之判決
    ，依民事訴訟法第436條之20，應依職權宣告假執行。至原
    告敗訴部分，其假執行之聲請即失所依憑，應予駁回。
六、本件事證已臻明確，兩造其餘之攻擊防禦方法及所提證據，
    於判決結果不生影響，爰不一一論列，併此敘明。
七、本件係小額訴訟事件，依民事訴訟法第436條之19第1項規定
    ，確定本件訴訟費用額為第一審裁判費1,000元，依同法第7
    9條規定，由被告負擔595元，餘由原告負擔。
中　　華　　民　　國　　111 　年　　10　　月　　27　　日
                  臺灣新北地方法院板橋簡易庭
                        法  官  陳怡親
以上正本係照原本作成。
如不服本判決，應於送達後20日內，向本院提出上訴狀，並表明
上訴理由（上訴理由應表明一、原判決所違背之法令及具體內容
。二、依訴訟資料可認為原判決有違背法令之具體事實。），如
於本判決宣示後送達前提起上訴者，應於判決送達後20日內補提
上訴理由書（須附繕本），如未於上訴後20日內補提合法上訴理
由書，法院得逕以裁定駁回上訴。
中　　華　　民　　國　　111 　年　　10　　月　　27　　日
                        書記官  劉芷寧
附表
-----
折舊時間           金額
第1年折舊值        3,456×0.438×(9/12)=1,135
第1年折舊後價值    3,456-1,135=2,321